【裁判字號】    91,訴,2594
【裁判日期】    920107
【裁判案由】    偽造有價證券
【裁判全文】
臺灣臺中地方法院刑事判決                        九十一年度訴字第二五九四號
    公  訴  人  臺灣臺中地方法院檢察署檢察官
    被      告  乙○○  女  三.
    指定辯護人  本院公設辯護人丙○○
                本院公設辯護人丁○○
右列被告因偽造有價證券案件，經檢察官提起公訴（九十一年度偵字第一六七九七號
），本院判決如左：
    主  文
乙○○意圖供行使之用，而偽造有價證券，處有期徒刑貳年，緩刑伍年。
如附表所示偽造之本票肆紙及臺中縣豐原地政事務所九十年八月八日收件土地登記申
請書上偽造之「甲○○」署押壹枚均沒收。
    事  實
一、緣甲○○委託其女乙○○代為出售其所有坐落臺中縣后里鄉里○段第五六三、五
    六四號土地（下稱系爭土地），並將其所有之印章、印鑑證明及系爭土地所有權
    狀等物交予乙○○。嗣乙○○因急需用錢，而向劉警棠、林麗芳夫妻借款新台幣
    （下同）一百九十八萬一千零六十四元，乙○○為達借款目的，竟未經甲○○同
    意，先於民國九十年八月初某日，接續在如附表所示四紙本票上發票人欄內偽簽
    「甲○○」署名四枚而偽造有價證券後，持以行使交付予不知情之劉警棠夫妻，
    做為借款之擔保。復於九十年八月初某日，在土地登記申請書偽簽「甲○○」署
    名一枚，並盜用上揭「甲○○」印章蓋用在前開土地登記申請書及土地抵押權設
    定契約書而偽造私文書後，行使交付予不知情之代書李志銓，由李志銓於九十年
    八月八日，持以向臺中縣豐原地政事務所辦理將系爭土地設定最高限額三百萬元
    之第二順位抵押權予林麗芳之抵押權設定手續，並使臺中縣豐原地政事務所承辦
    公務員將此不實事項登載於職務上所掌之土地登記謄本公文書，足以生損害於地
    政機關對土地設定抵押權管理之正確性及甲○○。嗣乙○○於前揭犯行尚未經有
    偵查犯罪職權之公務員發覺前，即具狀向臺灣臺中地方法院檢察署自首而接受裁
    判。
二、案經乙○○向臺灣臺中地方法院檢察署自首後由檢察官偵查起訴。
    理  由
一、右揭犯罪事實，業據被告乙○○於本院調查、審理時坦承不諱（見本院卷第二二
    至二四頁），核與被害人甲○○指述及證人林麗芳證述情節相符（見偵卷第六至
    九頁，本院卷第二四頁），並有如附表所示偽造之本票影本四紙、土地登記申請
    書影本、土地抵押權設定契約書影本各一份及土地登記謄本二份在卷可稽（見發
    查卷第一二至一五頁，偵卷第四○之一、四○之二頁，本院卷第八至一一頁），
    足見被告自白與事實相符。本件事證明確，被告犯行堪以認定。
二、核被告所為，係犯刑法第二百零一條第一項偽造有價證券罪、第二百十六條、第
    二百十條行使偽造私文書罪、第二百十四條使公務員登載不實罪。被告在本票上
    偽簽「甲○○」署名及在土地登記申請書、土地抵押權設定契約書上偽簽「甲○
    ○」署名、盜用「甲○○」印章之行為，分別為偽造有價證券、偽造私文書之部
    分行為，偽造有價證券後持以行使，行使之低度行為為偽造之高度行為所吸收；
    偽造私文書後持以行使，偽造之低度行為為行使之高度行為所吸收，均不另論罪
    。被告各次偽造「甲○○」名義本票之行為，主觀上係基於同一偽造有價證券之
    單一犯意，客觀上亦僅侵害一法益，實現一個犯罪構成要件，為接續犯，應僅成
    立一罪。被告所犯偽造有價證券、行使偽造私文書及使公務員登載不實三罪間，
    有手段目的之牽連關係，應依刑法第五十五條規定，從較重之偽造有價證券罪處
    斷。檢察官雖未就被告行使偽造私文書、使公務員登載不實等犯行提起公訴，惟
    此部分與起訴成罪之偽造有價證券部分有牽連犯之裁判上一罪關係，為起訴效力
    所及，本院自得併予審理。被告於所犯之罪尚未經有偵查犯罪職權之公務員發覺
    前，即具狀向臺灣臺中地方法院檢察署自首而接受裁判，有刑事自首狀附卷可憑
    （見發查卷第六至一○頁），應依刑法第六十二條前段規定，減輕其刑。爰審酌
    被告偽造其父名義之本票，金額達一百九十八萬一千零六十四元，犯罪所生損害
    非輕，惟犯罪後主動自首而接受裁判，於警訊、偵查及本院調查、審理時均坦承
    犯行，態度良好等一切情狀，量處如主文所示之刑。又被告前未曾受有期徒刑以
    上刑之宣告，有臺灣高等法院被告全國前案紀錄表在卷可參（見本院卷第四頁）
    ，其因一時失慮，觸犯刑責，事後坦認罪刑，表示悔意，歷此偵審程序及刑之宣
    告，當知所警惕而無再犯之虞，本院認所宣告之刑以暫不執行為適當，併予宣告
    緩刑五年，以啟自新。如附表所示偽造之本票四紙，應依刑法第二百零五條規定
    宣告沒收；另前開土地登記申請書上偽造之「甲○○」署押一枚，應併依刑法第
    二百十九條規定，宣告沒收。
據上論斷，應依刑事訴訟法第二百九十九條第一項前段，刑法第二百零一條第一項、
第二百十六條、第二百十條、第二百十四條、第五十五條、第六十二條前段、七十四
條第一款、第二百零五條、第二百十九條，罰金罰鍰提高標準條例第一條前段，判決
如主文。
本案經檢察官陳棟杰到庭執行職務。
中      華      民      國      九十二      年      一    月    七      日
                                臺灣臺中地方法院刑事第四庭
                                    審判長法  官  鄭  文  祺
                                          法  官  張  靜  琪
                                          法  官  羅  智  文
右正本證明與原本無異。
如不服本判決，應於送達後十日內向本院提出上訴狀（須附繕本），上訴於臺灣高等
法院臺中分院。
                                          書記官
中      華      民      國      九十二      年      一    月    九      日
附錄論罪科刑法條
刑法第二百零一條
意圖供行使之用，而偽造、變造公債票、公司股票或其他有價證券者，處三年以上十
年以下有期徒刑，得併科三千元以下罰金。
行使偽造、變造之公債票、公司股票或其他有價證券，或意圖供行使之用，而收集或
交付於人者，處一年以上七年以下有期徒刑，得併科三千元以下罰金。
刑法第二百十條
偽造、變造私文書，足以生損害於公眾或他人者，處五年以下有期徒刑。
刑法第二百十四條
明知為不實之事項，而使公務員登載於職務上所掌之公文書，足以生損害於公眾或他
人者，處三年以下有期徒刑、拘役或五百元以下罰金。
刑法第二百十六條
行使第二百十條至第二百十五條之文書者，依偽造、變造文書或登載不實事項或使登
載不實事項之規定處斷。
附表
┌──┬───────────┬────────┬───────────┐
│編號│  本票號碼            │發票日          │票面金額（新台幣）    │
├──┼───────────┼────────┼───────────┤
│一  │  00000000號  │九十年八月六日  │五十萬元              │
├──┼───────────┼────────┼───────────┤
│二  │  00000000號  │九十年八月七日  │五十萬元              │
├──┼───────────┼────────┼───────────┤
│三  │  00000000號  │九十年八月七日  │十六萬元              │
├──┼───────────┼────────┼───────────┤
│四  │  00000000號  │九十年八月九日  │八十二萬一千零六十四元│
└──┴───────────┴────────┴───────────┘


司法院資訊處製作；財團法人民間司法改革基金會備份。
